【裁判字號】    98,交上訴,63
【裁判日期】    981119
【裁判案由】    公共危險等
【裁判全文】
臺灣高等法院高雄分院刑事判決        98年度交上訴字第63號
上  訴  人  臺灣屏東地方法院檢察署檢察官
被      告  丙○○
選任辯護人  湯瑞科律師
上列上訴人因被告公共危險等案件，不服臺灣屏東地方法院98年
度交訴字第43號中華民國98年7 月8 日第一審判決（起訴案號：
臺灣屏東地方法院檢察署98年度偵字第2170號），提起上訴，本
院判決如下：
     主  文
原判決撤銷。
丙○○犯過失致人於死罪，處有期徒刑壹年陸月；又犯肇事致人
死亡逃逸罪，累犯，處有期徒刑壹年陸月。應執行有期徒刑貳年
拾月。
     事  實
一、丙○○前因酒後駕駛之公共危險案件，經臺灣高雄地方法院
    以91年度交簡字第832 號判決處罰金新臺幣（下同）9,000
    元確定，於民國92年1 月22日執行完畢（此部份不構成累犯
    ），其普通小型車之駕駛執照則於92年1 月20日遭公路監理
    機關吊銷；再因酒後駕駛、肇事逃逸等公共危險案件，經同
    院以93年度交訴字第129 號判決分別處有期徒刑5 月、6 月
    ，定應執行刑為有期徒刑9 月確定，於94年5 月30日易科罰
    金執行完畢；又因酒後駕駛之公共危險案件，經同院以97年
    度審交簡字第2707號判決處有期徒刑4 月確定，於97年12月
    12日易科罰金執行完畢。詎丙○○仍不知悔改，於98年2 月
    6 日18時許，在位於屏東縣屏東市○○路之嘉陞汽車保養場
    及鵝肉攤飲酒後，於同日22時許，無駕駛執照而駕駛其所有
    之車號YZ-9431 號自小客車上路，嗣於同日22時20分許，其
    沿機場北路（機場外環道路）由東向西方向行駛，行至該路
    段與大同路之交叉路口處時，本應注意車前狀況，並隨時採
    取必要之安全措施，而依當時天候晴、夜間有照明、柏油路
    面乾燥無缺陷、無障礙物且視距良好，客觀上並無不能注意
    之情事，竟疏未注意，因低頭撿拾掉落之香菸，而未注意車
    前狀況，致其自小客車車頭由後方撞擊同向駛至該處、欲由
    機場北路左轉大同路之騎乘車號WLL-752 號輕型機車之廖新
    照，使廖新照人車倒地，受有頭部外傷、心因性休克、腹部
    出血等傷害，經送醫急救後，仍於翌日即98年2 月7 日1 時
    19 分 許死亡。詎丙○○於肇事後，竟未下車察看對廖新照
    實施任何救護，隨即駕駛上開自小客車逃離現場，將該車停
    放於屏東縣屏東市○○路310 號旁後，步行前往情爽汽車旅
    館投宿，並迅於98年2 月7 日8 時30分許，通知立泰汽車玻
    璃行為該車更換因前揭事故而破裂之前擋風玻璃，嗣經警循
    線查獲。
二、案經廖新照之子甲○○訴由臺灣屏東地方法院檢察署檢察官
    偵查起訴。
     理  由
甲、程序部分：
    本判決以下所引用之傳聞證據，被告及其辯護人於本院審理
    時，均表示沒有意見且未於言詞辯論終結前聲明異議，本院
    審酌上開傳聞證據作成時，並無不法之情事，作為證據認為
    適當，依刑事訴訟法第159 條之5 第2 項規定，自有證據能
    力，均得為證據。
乙、實體部分：
一、上開事實，業據被告丙○○於原審及本院審理時坦承不諱，
    核與證人龔家弘、黃居成於警詢時（見偵卷第16至19頁左面
    ）、證人乙○○○、陳怡文於警詢時及偵訊中證述（見偵卷
    第11至15左面、相卷第35至36頁）證述情節相符，另有調查
    報告2 紙（見偵卷第4 頁、相卷第9 頁）、道路交通事故現
    場圖、道路交通事故調查報告表(一)(二)各1 份（以上見相卷第
    14 至16 頁）、扣押筆錄暨扣押物品目錄表各1 份（見偵卷
    第33 至36 頁）、屏東縣政府警察局鑑識科刑案現場勘察報
    告1 份（見相卷第49至57頁左面）、事故現場及車損照片33
    張（見偵卷第49至65頁）、情爽汽車旅館之報表1 份（見偵
    卷第25頁）、寶建醫療社團法人寶建醫院診斷證明書1 紙（
    見相卷第17頁）、公路監理電子閘門汽車駕駛人證號查詢結
    果1 紙（見原審卷第49頁）在卷可證；而被害人廖新照係因
    本件交通事故傷重死亡，亦經臺灣屏東地方法院檢察署檢察
    官督同法醫師到場相驗鑑定屬實，製有98年度檢相字第99號
    檢驗報告書、相驗筆錄、相驗屍體證明書各1 份、相驗照片
    10張附卷足憑（見相卷第28至35頁左面、第39頁、第43至47
    頁），足見被告之自白與事實相符，自得採為認定被告犯罪
    之證據。
二、次按汽車行駛時，駕駛人應注意車前狀況，並隨時採取必要
    之安全措施，道路交通安全規則第94條第3 項定有明文。被
    告身為汽車駕駛人，自應注意遵守此等規定，竟於駕車行經
    交岔路口時低頭撿拾掉落之香菸，而未注意車前狀況，又依
    前揭道路交通事故調查表(一)所示，事發時天候晴、夜間有照
    明、柏油路面乾燥無缺陷、無障礙物且視距良好，客觀上並
    無不能注意之情事，竟疏於注意，致所駕車輛撞及被害人，
    其有過失至為灼然。而因被告之過失肇事，致被害人死亡，
    其過失行為與被害人死亡結果間，具有相當因果關係甚明。
三、又按刑法第185 條之4 之駕駛動力交通工具肇事致人死傷而
    逃逸罪之立法目的，乃為維護交通，增進行車安全，促使當
    事人於事故發生時，能對被害人即時救護，減少死傷，以保
    護他人權益並維護社會秩序。且其立法精神在於交通事故一
    旦發生，而有發生人員傷亡之情況下，凡與事故發生有關之
    當事人皆應協助防止死傷之擴大，是該罪之成立只以行為人
    有駕駛動力交通工具肇事，致人死傷而逃逸之事實為已足。
    查被告自承其於撞及被害人機車後，因緊張害怕，倒車後即
    駕車逃離現場（見偵卷第10頁），是其已認識自己為肇事者
    ，對於被害人可能因事故而傷亡亦得預見，卻未下車探視被
    害人，亦未留於現場協力處理後續事宜，而逕行離開現場，
    其主觀上有肇事致人傷亡後逃逸之犯意，客觀上則有逃逸犯
    行，至為明確。綜上所述，本件事證明確，被告之犯行，堪
    以認定。
四、核被告所為，係犯刑法第276 條第1 項之過失致人於死罪及
    第185 條之4 之肇事致人死亡而逃逸罪。被告所犯上開2 罪
    ，犯意各別，行為互殊，應予分論併罰。被告有如犯罪事實
    欄所載之前科紀錄，有臺灣高等法院被告前案紀錄表1 份附
    卷可稽，其於前案徒刑執行完畢後5 年內，故意再犯本案肇
    事逃逸部分有期徒刑以上之罪，為累犯，應依刑法第47條第
    1 項規定，加重其刑。被告為汽車駕駛人，無駕駛執照駕車
    ，因而致人死亡，依法應負過失致死之刑事責任，應依道路
    交通管理處罰條例第86條第1 項之規定，就其所犯之過失致
    人於死罪加重其刑。至被告酒後駕車是否達不能安全駕駛之
    狀態，檢察官以並無證據證明而未起訴，並說明於起訴書內
    ，本院自不予審理。
五、原審予以被告論科，固非無見，惟查被告有事實欄所載3 次
    酒後駕車違反公共危險之前科紀錄，其中第2 次酒後駕車，
    又犯肇事逃逸罪，雖均經法院從寬科刑，准予易科罰金。被
    告於易科罰金執行完畢後，仍不知悔改，一再酒後駕車，今
    復酒後無照駕車肇事致人於死，且於肇事後又逃逸，惡性重
    大，迄今仍未與被害人家屬達成民事和解，而原審僅就被告
    過失致死部分量處有期徒刑10月，就其肇事逃逸部分量處有
    期徒刑8 月，並定其應執行有期徒刑1 年4 月，量刑顯屬過
    輕不當，不足以儆效尤，自有未合。雖原審依檢察官起訴時
    求刑之刑度判決，惟求刑僅屬建議，量刑適當與否不受影響
    。公訴人事後審酌告訴人意見，上訴意旨執此指摘原判決量
    刑不當，為有理由，自應由本院將原判決撤銷改判。審酌被
    告有事實欄所載之3 次酒後駕車、1 次肇事逃逸之前科紀錄
    ，有台灣高等法院被告前案紀錄表在卷可稽。素行不佳，且
    其駕駛執照並早於92年1 月20日即遭吊銷，竟仍藐視公共安
    全，於酒後無照駕車上路，繼而肇事致被害人死亡，復於肇
    事後逃逸，意圖脫免刑責，迄今仍未與被害人達成民事和解
    ，犯後態度不良等一切情狀，量處如主文第2 項所示之刑，
    並定其應執行刑有期徒刑2年10月，以資儆懲。
據上論斷，應依刑事訴訟法第369 條第1 項前段、第364 條、第
299 條第1項 前段，刑法第185 條之4 、第276 條第1 項、第47
條第1 項、第51條第5 款，道路交通管理處罰條例第86條第1 項
，刑法施行法第1 條之1 ，判決如主文。
本案經檢察官蔡國禎到庭執行職務。
中    華    民    國    98    年    11    月    19    日
                  刑事第九庭    審判長法  官  莊秋桃
                                      法  官  范惠瑩
                                      法  官  謝宏宗
以上正本證明與原本無異。
肇事逃逸部分如不服本判決應於收受本判決後10日內向本院提出
上訴書狀，其未述上訴理由者，並得於提起上訴後10日內向本
院補提理由書狀（均須按他造當事人之人數附繕本) 「切勿逕送
上級法院」。
其他部分不得上訴。
中    華    民    國    98    年    11    月    19    日
                                      書記官  蘇恒仁
附錄本判決論罪科刑法條：
中華民國刑法第276條第1項
（過失致死罪）
因過失致人於死者，處 2 年以下有期徒刑、拘役或 2 千元以下
罰金。
中華民國刑法第185條之4
（肇事遺棄罪）
駕駛動力交通工具肇事，致人死傷而逃逸者，處 6 月以上 5 年
以下有期徒刑。


司法院資訊處製作；財團法人民間司法改革基金會備份。
